【裁判字號】    92,上易,371
【裁判日期】    921125
【裁判案由】    清償借款
【裁判全文】
臺灣高等法院臺中分院民事判決  九十二年度上易字第三七一號
      上  訴  人  合作金庫銀行股份有限公司
      法定代理人  戊○○
      訴訟代理人  丙○○
                  甲○○
                  丁○○
                  己○○
      被  上訴人  乙○○
右當事人間請求清償借款事件，上訴人對於中華民國九十二年七月四日臺灣臺中地方
法院九十一年度訴字第四○六四號第一審判決提起上訴，經本院於九十二年十一月十
一日言詞辯論終結，判決如左：
    主    文
原判決廢棄。
被上訴人應給付上訴人新台幣壹佰肆拾萬捌仟陸佰柒拾肆元，及自民國九十一年四
月十九日起至清償日止，按年息百分之九點二五計算之利息，並自民國九十一年四月
十九日起至清償日止，逾期在六個月以內，按上開利率百分之十，逾期超過六個月者
，按上開利率百分之二十計算之違約金。
第一、二審訴訟費用由被上訴人負擔。
    事實及理由
甲、程序方面：
    被上訴人經合法通知，未於言詞辯論期日到場，核無民事訴訟法第三百八十六條
    所列各款情形，爰依上訴人之聲請，由其一造辯論而為判決。
乙、得心證之理由：
一、上訴人主張：訴外人陳秀麥於民國（下同）八十六年一月二十八日邀同被上訴人
    為連帶保證人，向伊借貸新台幣（下同）二百四十七萬元，約定借款利率為年息
    百分之九˙二五，並同意由伊依基本放款利率機動調整（目前仍為週年利率百分
    之九˙二五），逾期清償在六個月以內者，按上開利率百分之十，超過六個月者
    ，按上開利率百分之二十計付違約金，如有一期未繳納，即視為全部到期，並約
    定主債務人申請展期時不須再徵得伊同意，即可為之。屆期，陳秀麥於八十七年
    二月九日向伊申請展期，並簽下借據乙紙，約定清償期為八十八年二月九日，詎
    到期不獲清償，經伊聲請強制執行拍賣抵押物僅獲部分清償，尚有部分未清償，
    該不足部分，被上訴人應負連帶給付之責任，屢經伊催討均置之不理，爰依消費
    借貸及連帶保證之法律關係請求等情，求為命：被上訴人給付上訴人一百四十三
    萬八千六百七十四元，及自九十一年四月十九日起至清償日止，按年息百分之九
    ˙二五計算之利息，並自同日起至清償日止，逾期在六個月以內，按上開利率百
    分之十，逾期超過六個月者，按上開利率百分之二十計算之違約金之判決。
二、被上訴人則以：否認伊在系爭借據上簽名及蓋章。訴外人陳秀麥於八十七年二月
    九日向上訴人借款之借據載明「短期擔保放款」，借款期間為一年，為定有期限
    之債務，上訴人竟於九十一年十二月九日始向伊起訴請求，依民法第七百五十二
    條規定不合，伊保證責任應予免責等語，資為抗辯。
三、本件上訴人主張，訴外人陳秀麥於八十六年一月二十八日邀同被上訴人為連帶保
    證人，向伊借貸二百四十七萬元，約定如有一期未繳納，即視為全部到期，屆期
    ，陳秀麥於八十七年二月九日向伊申請展期，並簽下借據乙紙，約定清償期為八
    十八年二月九日，詎到期不獲清償，乃經伊聲請強制執行拍賣抵押物獲部分清償
    後，尚不足一百四十三萬八千六百七十四元之事實，已據上訴人提出借據、約定
    書、強制執行金額計算書分配表及債權備查簿等影本各一份為證，為被上訴人所
    不爭執，堪信此部分，上訴人之主張為真實。
四、被上訴人抗辯系爭借據（見本院卷第十三頁）之簽名及印章均非真正等語，經查
    ：系爭借據上連帶保證人欄「乙○○」之簽名，與上訴人所提出為兩造均不爭執
    為真正之授信約定書「立約定書人簽名欄」及「對保簽章欄」上之被上訴人簽名
    ，以肉眼比對，前者，筆劃較工整，後者，則較潦草，顯不相符，且上訴人亦自
    承，系爭借款是展期，不用本人辦理等語，參以系爭借據上之印文，經原審囑託
    法務部調查局鑑定與上開約定書上之印文是否相符，經該局覆稱：「送鑑借據原
    本所蓋『乙○○』印文，大多紋線呈粗化現象及為字跡所遮蓋，紋線之雕刻特徵
    不明，歉難進行鑑定」等語，有該函文附卷可稽，即上開借據上之印文亦已無從
    認定是否與約定書相符，亦無從認定是否為真正，足見被上訴人抗辯稱系爭借據
    上之簽章非其所為等語，洵屬有據。
五、惟被上訴人抗辯訴外人陳秀麥於八十七年二月九日向上訴人之借款期間為一年，
    為定有期限之債務，上訴人竟於九十一年十二月九日始向伊起訴請求，依民法第
    七百五十二條規定不合，伊保證責任應予免責等語，上訴人則稱系爭借貸為訴外
    人陳秀麥展期而來，依上開約定書第十一條第二款約定，無須再徵求被上訴人之
    同意等語。經查，被上訴人自認上開約定書簽名欄及對保簽章欄簽名為其所簽章
    （見原審卷第二十頁），並經證人即承辦本件對保業務之徐佳如到庭證述屬實（
    見本院卷第五二頁），依上開約定書第十一條第二項約定「立約人所保證之債務
    ，如主債務人未依約履行，立約人當即負責，立即如數付清並同意左列事項：(二)
    如貴社（指上訴人）．．允許主債務人延期清償．．均毋須再徵求立約人之同意
    ，立約人仍負全部債務之保證責任。」，而本件上訴人主張系爭借據，為原主債
    務人即訴外人陳秀麥之借貸後申請展期而簽立的，並非借新還舊等情，業據其提
    出台中九信放款資料明細表一份為證，然被上訴人亦未舉證證明訴外人陳秀麥於
    原借貸後，有還款之事實，足見上訴人所稱系爭借據所載之借貸係原借貸之展期
    而來等語，應可採信。為此，因僅係同一借貸之展期，雖該系爭借據上之被上訴
    人簽章非其所為，惟依上開約定書之約定，即無須再徵得其同意，且系爭借據載
    有一定期間，即自八十七年二月九日起至八十八年二月九日止，按「就定有期限
    之債務為保證者，如債權人允許主債務人延期清償時，保證人除對於延期已為同
    意外，不負保證責任，固為民法第七百五十五條所明定。但約定保證人於一定期
    間內為保證者，則在此一定期間內所發生之債務，如債權人允許主債務人延期清
    償，而所延展之清償期仍在該一定期間內者，保證人自不得援引前開法條，而主
    張不負保證責任。」（最高法院五十年度台上字第一四七０號判例參照），該期
    限即為上訴人所同意，並為被上訴人所事先立約允許，從而，被上訴人抗辯，上
    訴人於九十一年十二月九日始向伊起訴請求，認依民法第七百五十二條規定不合
    ，伊不負保證責任云云，實不可採。
六、綜上所述，上訴人主張為可採，被上訴人抗辯為無可取。從而，上訴人本於消費
    借貸及連帶保證之法律關係，請求被上訴人給付上訴人如主文第二項示之本金、
    利息及違約金，為有理由，應予准許。原審為上訴人敗訴之判決，尚有未洽。上
    訴意旨指摘原判決不當，求予廢棄改判，為有理由。爰由本院予以廢棄改判，如
    主文第二項所示。
七、據上論結，本件上訴為有理由，依民事訴訟法第四百五十條、第四百六十三條、
    第三百八十五條第一項前段、第七十八條，判決如主文。
中      華      民      國    九十二    年     十一     月    二十五    日
~B1民事第七庭審判長法  官  簡清忠
~B2                法  官  陳賢慧
~B3                法  官  盧江陽
右為正本係照原本作成。
不得上訴。
~B                書記官  康孝慈
中      華      民      國    九十二    年     十一     月    二十六    日
                                                                        Ｂ


司法院資訊處製作；財團法人民間司法改革基金會備份。
